臺灣高等法院刑事裁定
111年度聲再字第364號
聲  請  人
即受處分人  張世昌




上列聲請人因違反毒品危害防制條例案件，不服本院111年度毒
抗字第458號，中華民國111年5月30日確定裁定（臺灣臺北地方
法院111年度毒聲字第263號，聲請案號：臺灣臺北地方檢察署11
1年度聲戒字第14號），聲請重新審理，本院裁定如下：
    主  文
重新審理之聲請駁回。
    理  由
一、聲請意旨略以：聲請人即受處分人張世昌經臺灣臺北地方法
    院以111年度毒聲字第263號，裁定令入戒治處所執行強制戒
    治，其期間為6個月以上，至無繼續強制戒治之必要為止，
    但最長不得逾1年。聲請人不服提起抗告，經本院於民國111
    年5月30日以111年度毒抗字第458號駁回抗告確定（下稱原
    確定裁定）。然戒治所之有無繼續施用毒品傾向評估標準紀
    錄表（下稱評估紀錄表），竟將入所後家人是否訪視記載「
    無」計5分，但聲請人母親王芬蘭確有1次遠距接見、1次會
    客窗探視，上開記載顯然錯誤；又聲請人吸毒，卻被評估紀
    錄表記載毒品前科紀錄超過6筆計10分、入所尿液計5分、多
    重毒品濫用（海洛因、安非他命）計10分、首次吸毒20歲以
    上計10分，完全不能理解立法本意為何，且前科又把本次算
    入，而且入所時聲請人承認有一種毒品反應（安非他命），
    何來多重毒品濫用？完全不合法又不合情理，爰聲請重新審
    理。
二、按觀察、勒戒及強制戒治之裁定確定後，有下列情形之一，
    認為應不施以觀察、勒戒或強制戒治者，受觀察、勒戒或強
    制戒治處分之人，或其法定代理人、配偶，或檢察官得以書
    狀敘述理由，聲請原裁定確定法院重新審理：一、適用法規
    顯有錯誤，並足以影響裁定之結果者；二、原裁定所憑之證
    物已證明為偽造或變造者；三、原裁定所憑之證言、鑑定或
    通譯已證明其為虛偽者；四、參與原裁定之法官，或參與聲
    請之檢察官，因該案件犯職務上之罪，已經證明者；五、因
    發現確實之新證據足認受觀察、勒戒或強制戒治處分之人，
    應不施以觀察、勒戒或強制戒治者；六、受觀察、勒戒或強
    制戒治處分之人，已證明其係被誣告者。聲請重新審理，應
    於裁定確定後30日內提起。但聲請之事由，知悉在後者，自
    知悉之日起算。法院認為無重新審理之理由，或程序不合法
    者，應以裁定駁回之；法院認為無理由裁定駁回聲請者，不
    得更以同一原因，聲請重新審理。毒品危害防制條例第20條
    之1第1項、第2項、第4項分別定有明文。
三、經查：
　㈠聲請人於執行觀察、勒戒期間，經法務部○○○○○○○○附設勒戒
    處所醫師依評估標準評定結果，以其：
　⒈前科紀錄與行為表現部分合計為37分（毒品犯罪相關司法紀
    錄為「有，6筆」計10分、首次毒品犯罪年齡為「20歲以下
    」計10分、其他犯罪相關紀錄為「有，10筆」計10分、入所
    時尿液毒品檢驗為「一種毒品反應」計5分，以上靜態因子
    合計35分；所內行為表現：「持續於所內抽菸」計2分，以
    上動態因子計2分）。
　⒉「臨床評估」合計為31分（物質使用行為：多重毒品濫用為
    「有，種類：海洛因、安非他命」計10分、合法物質濫用為
    「有，種類：菸」計2分、使用方式為「無注射使用」計0分
    、使用年數為「超過1年」計10分，以上靜態因子合計22分
    ；精神疾病共病〈含反社會人格〉為「疑似（sleep disorder
    ）」計5分、臨床綜合評估〈含病識感、動機、態度、就醫意
    願〉為「中度」計4分，以上動態因子合計9分）。
　⒊「社會穩定度」合計評分5分（其中靜態因子之工作為「全職
    工作：抓雞」計0分、家人藥物濫用為「無」計0分；動態因
    子之入所後家人是否訪視為「無」計5分、出所後是否與家
    人同住為「是」計0分）。
　㈡以上1.至3.部分靜態因子共計57分，加計動態因子共計16分
    後，總分合計為73分，經評定為「有繼續施用毒品傾向」，
    有法務部○○○○○○○○111年7月27日函檢附之有無繼續施用毒品
    傾向證明書及評估紀錄表在卷可憑（見本院卷第75頁以下）
    。
　㈢關於家屬訪視部分，該戒治所上開函文業已說明：聲請人之
    母王芬蘭確於111年3月25日行動接見1次、同年4月22日接見
    1次，但因第二次評估日（111年3月22日）前，家屬尚未前
    來接見，故評估紀錄表列計5分。則此部分事實，聲請人所
    述有據，前揭㈠、⒊之5分應予扣除，扣除後總分為68分，然
    該所函覆稱依判定標準仍為有繼續施用毒品傾向，亦核屬有
    據，是單憑聲請人此部分有利之主張，仍無法推翻前述判定
    之結論。　
　㈣關於多重毒品濫用之判定部分，該所函覆稱：依「有無繼續
    施用毒品傾向評估標準評分說明手冊」，除個案自陳資料外
    ，應參考個案所有資料，包含尿液檢驗結果、藥物使用紀錄
    、醫療紀錄、犯罪紀錄等綜合判斷。而聲請人於評估會談時
    自述曾使用海洛因6個月，並於84年間起持續使用安非他命
    達27年，所以將之判定為多重毒品濫用，並檢附受處分人基
    本資料表（其中有「毒品使用史」之勾選，確如函文所述）
    ，則聲請人否定此項之所述，確與其入所訪談結果不符，自
    非可採，此部分列計10分並無違誤。
　㈤關於毒品與其他前科紀錄之判定部分，就有無繼續施用毒品
    傾向之評估標準，法務部已於110年3月26日以法矯字第1100
    6001760號函修正頒布「有無繼續施用毒品傾向評估標準紀
    錄表」、「有無繼續施用毒品傾向評估標準評分說明手冊」
    （下稱新制，為本案所使用），而在評估有無繼續施用毒品
    傾向時，納入施用者前此之毒品等前案紀錄作為指標，通案
    列計一致但比重不同之分數（毒品紀錄每筆5分，其他前案
    紀錄每筆2分），再為個案上之統計與分數加總，最後得出
    有繼續施用毒品傾向之結論而認施用者有強制戒治之必要，
    有其本質考量及合理之關連性，並非針對其過去之前案紀錄
    再重複為刑事處罰，自不違反一事不二罰之原則。且就「前
    科紀錄與行為表現」部分計分時，新制業已降低毒品或其他
    前案之影響程度，而各設有10分上限，其目的係衡量在3年
    「定期治療」之新模式下，如一概如舊制無限制以前案記錄
    累加勒戒人之分數，往往很容易達到「有繼續施用毒品傾向
    」而應強制戒治之標準，使得理應更為重要之臨床評估等因
    子之重要性被稀釋，亦不利於鼓勵勒戒人積極參與觀察、勒
    戒之機構內處遇，但以前案記錄作為衡量勒戒人有無繼續施
    用毒品傾向之靜態因子之一，仍有正當合理之關連性，如過
    往毒品或其他犯罪紀錄較多者，其無視毒品、刑法等相關刑
    事禁誡規定而犯罪，應可作為其對刑罰反應力較為薄弱之象
    徵，經觀察、勒戒後，若未能徹底戒除毒癮，再繼續施用毒
    品之可能性自然較高，並非為再度懲罰有前案紀錄之人而為
    此規定。是以，聲請人㈠、⒈之前科紀錄與行為表現部分，依
    據本院被告前案紀錄表，毒品犯罪相關司法紀錄為6筆（94
    年間宜檢、95年間宜院、106年間宜院【106簡406、107簡上
    20、107簡上3、107簡318】，而該所係列計82年麻藥、90年
    麻藥、84年煙毒、95年毒品、106年毒品、107毒品，同樣為
    6筆），本不包含本案，又因筆數超過上限而僅列計上限10
    分，並無違誤；而抗告人於82、83年間皆有施用安非他命之
    麻藥紀錄，故其首次毒品犯罪年齡確為「20歲以下」，計10
    分亦無違誤；另其他犯罪相關紀錄，從贓物、殺人未遂、槍
    砲、公共危險、竊盜、侵占等觀之，已超過上限筆數，列計
    上限10分亦有根據；其他入所時尿液毒品檢驗為「一種毒品
    反應」計5分、所內行為表現：「持續於所內抽菸」計2分，
    抗告人均不爭執。是並無聲請人所謂入所一次行為（應指毒
    品前科與此次持續在所內抽菸）竟加12分之情形，且各標準
    各與「有無繼續施用毒品傾向」有其合理關連，聲請人自行
    拼湊、組合後再認為是重複計分、不合理云云，顯非可採。
　㈥聲請人再具狀補充理由稱：現行法已不能再用連續犯論處，
    聲請人等同梯之人，若從監所等地方入新店勒戒所勒戒，入
    所檢驗會是陽性嗎？無施用傾向者真的都低於60分嗎？聲請
    人只單一施用安非他命卻超過60分，完全不合理，95年勒戒
    還施用一、二級，這次怎麼還要戒治？然而，聲請人於111
    年3月8日入所接受觀察、勒戒，並非另案在押或執行中而轉
    為執行觀察、勒戒，聲請人入所接受採尿，驗出安非他命類
    陽性反應，已據該戒治所函覆驗尿報告為憑，自無疑義；而
    依據現有評估標準，總分低於60分者，判定為無繼續施用毒
    品傾向，檢察官依法為不起訴處分，相關法令規範完備，不
    容聲請人空言質疑；又聲請人無視於95年勒戒完畢後，自己
    如何累積施用毒品紀錄，而在此次判定時被列為不利聲請人
    之事實加以計分，徒以兩次施用毒品種類多寡及處分結果加
    以對比，其理之謬甚明，是聲請人上開主張均非有理。
  ㈦是以，原確定裁定未查明上開戒治所未更正家屬訪視紀錄部
    分之5分，確有違誤，但扣除有家屬訪視之5分後，其他聲請
    人據以聲請重新審理之事實及證據，均非屬毒品危害防制條
    例第20條之1第1項第5款所指之新證據，仍不足以認為應不
    對聲請人施以強制戒治，聲請人此次聲請，僅係對現有評估
    標準表達不滿，尚不足以動搖原確定裁定所認定聲請人應施
    以強制戒治之事實。
四、綜上所述，聲請人聲請重新審理之理由，核與毒品危害防制
    條例第20條之1第1項第5款所指之新證據不符，或不足以認
    為應不對聲請人施以強制戒治（應扣除5分），亦無其他同
    條項之聲請重新審理事由存在，其重新審理之聲請為無理由
    ，應予駁回。
五、應依毒品危害防制條例第20條之1第4項，裁定如主文。
中　　華　　民　　國　　111 　年　　7 　　月　　29　　日
  　　　　　　　　　刑事第八庭  審判長法　官  陳世宗
    　　　　　　　　　　　　　　　　  法　官  林呈樵
 　　　　　　                 　      法　官  吳勇毅
以上正本證明與原本無異。
不得抗告。
                                      書記官  許家慧
中　　華　　民　　國　　111 　年　　8 　　月　　1 　　日